【裁判字號】    95,抗,18
【裁判日期】    950215
【裁判案由】    聲請再審
【裁判全文】
臺灣高雄地方法院民事裁定                95年度抗字第18號
抗  告  人  乙○○
            戊○○
            丁○○
            己○○
            丙○○
相  對  人  甲○○
上列當事人間聲請再審事件，抗告人對於中華民國94年12月30日
本院94年度聲再字第2 號裁定提起抗告，本院裁定如下：
    主      文
抗告駁回。
抗告費用由抗告人負擔。
    理      由
一、抗告意旨略以鈞院94年度聲再字第2 號裁定就伊等對鈞院90
    年度票字第24903 號本票裁定所聲請之再審固以逾30日提起
    再審之不變期間而予駁回，惟民事訴訟法第500 條第2 項之
    所謂「知悉」，係指當事人對於法院合法送達之判決或裁定
    於送達時或確經明瞭該判決或裁定所據以裁判之法律條文及
    其判決理由始足當之，而上開本票裁定事件之送達並不合法
    ，經相對人向鈞院聲請以92年度執字第4l093 號強制執行事
    件並予查封抗告人丁○○所有房屋時，抗告人丙○○始於民
    國92年l2月8 日向鈞院執行處聲請閱覽上開執行卷宗，而於
    所存檔之債權憑證內閱得知該執行事件係以前開本票裁定為
    其執行名義及兩造當事人，伊等並於93年l 月5 日向鈞院提
    起執行異議之訴，並於94年l 月3 日向鈞院聲請補發系爭本
    票裁定與於同年2 月4 日向台灣高等法院高雄分院聲請閱得
    上開本票裁定，是抗告人丙○○於93年l 月5 日所閱得者僅
    係該執行事件之債權憑證而已而非上開本票裁定，而依該債
    權憑證所載亦不足知悉原裁定係據何法律關係，至伊等於鈞
    院所提執行異議之訴，亦因確未收受該裁定致無從知悉其裁
    定理由及其所引用之法規為何，此自均與上開法條所定「知
    悉」之要件不符，伊等以上開本票裁定適用法規顯有錯誤為
    由聲請再審，其不變期間自應自伊等於94年2 月4 日向台灣
    高等法院高雄分院聲請閱卷之時起算，原審逕予駁回，於法
    顯有違誤，為此乃依法提起抗告，請准將原裁定予以廢棄等
    語。
二、按「再審之訴應於三十日之不變期間內提起，前項期間自判
    決確定時起算，但再審之理由知悉在後者，自知悉時起算，
    民事訴訟法第四百九十六條第一項及第二項定有明文。是提
    起再審之訴之原告，如主張其再審理由知悉在後者，應就所
    主張之事實負舉證之責任，徵以同法第四百九十七條第一項
    第四款之規定尤無疑義」，最高法院30年度抗字第443 號著
    有判例，而上開規定，於對已確定之裁定聲請再審者準用之
    ，民事訴訟法第507 條亦著有規定。經查，本件相對人於前
    乃以系爭本票裁定向本院聲請強制執行，惟因執行無效果，
    本院乃於91年12月25日核發本院91年度執字第48661 號債權
    憑證予相對人而為結案，嗣相對人又於92年9 月3 日以該債
    權憑證為執行名義而向本院聲請強制執行，並經本院執行處
    以92年度執字第41093 號受理在案，而抗告人丁○○於該執
    行中乃於同年12月8 日委由抗告丙○○聲請閱覽上開執行卷
    宗，後抗告人即於93年1 月5 日以系爭本票裁定對鳳山市○
    ○街149 號處所之寄存送達係不合法，且該訟爭本票係相對
    人以脅迫之不法方法逼使簽立、已部分清償、己○○係限制
    行為能力人等為由而聲明求為判決將系爭本票裁定廢棄，並
    就有關本院92年度執字第41093 號以清償票款為執行名義而
    對丁○○所有房地所為之查封執行程序予以撤銷等語以向本
    院提起債務人異議之訴，並由本院以93年度訴字第81號予以
    受理，嗣並已為判決確定等情，業經原審院調取本院92年度
    執字第41093 號、93年度訴字第81號民事卷宗核閱屬實，是
    抗告人對系爭「確定」本票裁定縱有因寄存送達未能收受而
    謂有所謂「再審理由知悉在後」之情，惟抗告人先則於執行
    中閱卷得悉前開與系爭本票裁定內容幾為相同之業載明含抗
    告人等在內之債務人、系爭本票裁定案號之執行名義、系爭
    本票裁定之內容及聲請執行金額等項之債權憑證，且嗣更以
    系爭本票裁定送達不合法等事由向本院提起廢棄系爭本票裁
    定並撤銷執行程序之債務人異議之訴，而該訴於審理中並經
    調閱系爭本票裁定卷宗以查明抗告人不合法送達之抗辯（卷
    附93年度訴字第81號判決理由四、(一)、(2)第6 行參照），抗
    告人至遲於該債務人異議之訴審理期中即應早已知悉系爭本
    票裁定事件之全貌暨其理由，否則其如何於該債務人異議之
    訴中為諸多主張及攻防，況其等於92年12月8 日閱得上開債
    憑證之時即已知悉系爭本票裁定之存在，其等自此後即可聲
    請閱覽該卷宗而已處於可得知悉系爭本票裁定之情況，其捨
    此長期不為而推脫謂以其係至於上開債務人異議之訴敗訴後
    上訴於台灣高等法院高雄分院聲請閱卷之時始為知悉，且應
    自斯時時始得計算其再審期間，此顯有濫用再審規整期間之
    虞並致當事人間之法律關係久懸不決者，其等所辯之前所為
    與民事訴訟法第500 條第2 項之「知悉」要件不符云云自無
    足採。今抗告人就系爭本票裁定至遲既應已於93年間即已知
    悉，此距其等聲請本件再審之期日即94年2 月4 日顯已逾30
    日之不變期間，則依上開規定，其再審之聲請於法自已未合
    ，自應予以駁回，原審認事用法自無違失，抗告人指摘原裁
    定不當，請求將原裁定廢棄，自為無理由而應予以駁回。
三、依民事訴訟法第495 條之1 第1 項、第95條、第78條，裁定
    如主文。
中    華    民    國    95    年    2     月    15    日
                        民事第五庭  審判長法  官 黃宏欽
                                          法  官 郭宜芳
                                          法  官 王雅苑
正本係照原本作成。
本裁定不得再抗告。
中    華    民    國    95    年    2     月    15    日
                                          書記官  楊明月


司法院資訊處製作；財團法人民間司法改革基金會備份。
